臺灣臺南地方法院民事判決
                                    109年度重訴字第213號
原      告  王國慶


兼 上一 人
法定代理人  王育才

上二人共同
訴訟代理人  黃昭雄律師 
原      告  王大福

            廖學華
上二人共同
訴訟代理人  王育才

被      告  林義翔


上列當事人間請求侵權行為損害賠償事件，經本院於民國109年1
0月27日言詞辯論終結，茲判決如下：
    主  文
被告應給付原告甲○○、丁○○各新臺幣壹佰伍拾萬元，及均自民國
一百零九年四月十八日起至清償日止，按年息百分之五計算之利
息。
被告應給付原告丙○○新臺幣貳佰零捌萬玖仟肆佰零伍元，及自民
國一百零九年四月十八日起至清償日止，按年息百分之五計算之
利息。
被告應給付原告乙○○新臺幣壹佰捌拾陸萬肆仟參佰元，及自民國
一百零九年四月十八日起至清償日止，按年息百分之五計算之利
息。
原告其餘之訴駁回。
訴訟費用由被告負擔百分之四十八，餘由原告負擔。
本判決於原告甲○○、丁○○各以新臺幣伍拾萬元、原告丙○○以新臺
幣柒拾萬元、原告乙○○以新臺幣陸拾貳萬元供擔保後，得假執行
。但被告如分別以新臺幣壹佰伍拾萬元、新臺幣壹佰伍拾萬元、
新臺幣貳佰零捌萬玖仟肆佰零伍元、新臺幣壹佰捌拾陸萬肆仟參
佰元為原告甲○○、丁○○、丙○○、乙○○預供擔保，得免為假執行。
原告其餘假執行之聲請均駁回。
    事實及理由
壹、程序部分：
一、本件被告經合法通知，未於言詞辯論期日到場，核無民事訴
    訟法第386條所列各款情形，爰依原告之聲請，由其一造辯
    論而為判決。
二、按臺灣地區人民與大陸地區人民間之民事事件，除本條例另
    有規定外，適用臺灣地區之法律；本章所稱行為地、訂約地
    、發生地、履行地、所在地、訴訟地或仲裁地，指在臺灣地
    區或大陸地區；侵權行為依損害發生地之規定，臺灣地區與
    大陸地區人民關係條例第41條第1項、第3項、第50條分別定
    有明文。查本件原告甲○○、丁○○分別為訴外人王海英之父母
    ，均為大陸地區人民，而被告則為臺灣地區人民，原告甲○○
    、丁○○依據侵權行為法律關係請求被告應給付其2人因女兒
    王海英死亡之精神慰撫金，因本件侵權行為之行為地係在臺
    灣地區，故依前開規定，本件自應適用臺灣地區之法律，合
    先敘明。
貳、實體部分：
一、原告起訴主張：緣被告於民國108年9月14日17時04分許，駕
    駛車號000-0000號自小客車（下稱系爭汽車）搭載訴外人蕭
    從眉，沿臺南市安平區建平路由南往北方向行駛，行經建平
    路與建平七街交岔路口時，本應注意車輛行駛至有行車管制
    號誌交岔路口時，應遵守燈光號誌之指示，遇紅燈號誌應禁
    止通行，不得超越停止線或進入路口，而依當時天候晴、有
    日間自然光線、路面鋪設柏油、乾燥、無缺陷、無障礙物、
    視距良好，並無不能注意之情事，竟疏未注意及此，於建平
    路路口之交通號誌顯示紅燈時，仍貿然沿建平路闖紅燈通過
    該路口，適有訴外人王海英騎乘車號000-0000號普通重型機
    車（下稱系爭機車）沿臺南市安平區建平七街由東往西方向
    行駛，行經該交岔路口，因閃避不及，遭被告所駕駛系爭汽
    車撞擊，致王海英人車倒地，因而受有頸胸部鈍傷等傷害，
    經送醫急救後，仍於同日18時41分許因頸椎骨折併左側血胸
    不治死亡。而被告前揭過失致死之犯行，業經鈞院以109年
    度交訴字第40號刑事判決判處有期徒刑10月在案（下稱系爭
    刑事案件），且本件事故經系爭刑事案件送請鑑定肇事責任
    之結果，認係因被告不遵守號誌所致，王海英顯然無肇事原
    因，應由被告擔負全部損害賠償責任。而原告甲○○及丁○○分
    別為王海英之父母，原告乙○○、丙○○分別為王海英之配偶及
    兒子，其中乙○○為王海英辦理喪事，共支出殯葬費用共新臺
    幣（下同）365,000元。另丙○○為94年4月21日生，於王海英
    死亡時，年僅14歲又4月，距成年尚有5年7月即5.58年，則
    依據行政院主計總處家庭收支調查所示臺南市107年度平均
    每人每月消費支出19,536元為參考標準，再依第1年不扣除
    中間利息之霍夫曼係數表計算，除以丙○○之扶養義務人有王
    海英及原告乙○○共2人，則丙○○係受有589,405元【計算式：
    （19,536×12×4.0000000）+（19,536×12×〔5.0000000 -0.00
    00000〕×0.58)= 1,178,810，1,178,810除以2 = 589,405】
    之扶養費損害。且甲○○、丁○○與王海英間家人感情深厚，雖
    王海英於婚後搬至臺灣居住，但仍常有往來及聯繫，而王海
    英正值壯年卻因車禍驟然生命消逝，甲○○、丁○○身為父母，
    白髮人送黑髮人，實心如刀割；而丙○○係王海英之愛子，乙○○係王海英之配偶，夫妻感情甚篤，發生本件事故前全家一
    起生活和樂融融，如今遭逢此變故，丙○○失去母親，乙○○失
    去原本要牽手走一生的老婆，原告四人所受精神上之痛苦，
    實不言可喻，是原告甲○○、丁○○、丙○○、乙○○應可請求被告
    分別賠償其精神慰撫金3,494,010元、3,591,334元、300萬
    元及350萬元等情，爰依民法第184條第1項及第2項、第191
    條之2、第192條第1、2項、第194條之規定，求為判命：㈠被
    告應給付原告甲○○3,494,010元，給付原告丁○○3,591,334元
    ，給付原告丙○○3,589,405元（計算式：扶養費589,405元＋
    慰撫金300萬元＝3,589,405元），給付原告乙○○3,865,000元
    （計算式：殯葬費365,000元＋慰撫金350萬元＝3,865,000元
    ），及均自起訴狀繕本送達被告翌日起至清償日止，按週年
    利率百分之5計算之利息。㈡原告願供擔保請准宣告假執行之
    判決等語。
二、被告經合法通知，未於言詞辯論期日到場，亦未提出準備書
    狀作何聲明或陳述。
三、本件原告主張之事實，業據其提出甲○○、丁○○公民證、臺灣
    臺南地方檢察署108南相字第1343號相驗屍體證明書、王海
    英除戶戶籍謄本、原告乙○○、丙○○戶籍謄本、巧園建設開發
    股份有限公司108 年9 月18日、20日、28日電子計算機統一
    發票、仁暉禮儀社108 年9 月25日收據、臺南市平均每人月
    消費支出- 按區域別分、臺南市車輛行車事故鑑定委員會10
    8年11月26日南鑑0000000案鑑定意見書、財團法人海峽交流
    基金會109年10月21日（109）南核字第040013號證明、甲○○
    、丁○○109年9月16日委託書、湖南省澧縣109年9月16日（20
    20）湘常澧證民字第947號公證書、澧縣公安局澧澹派出所
    常住人口登記卡為證，並經本院依職權調閱系爭刑事案件卷
    宗後查證屬實。而被告已於相當時期經合法通知，於言詞辯
    論期日不到場，亦未提出準備書狀爭執，依據民事訴訟法第
    280條第3項準用同條第1項之規定，應視同自認，是原告主
    張之前揭事實，應堪信為真正。
四、按因故意或過失，不法侵害他人之權利者，負損害賠償責任
    ；違反保護他人之法律，致生損害於他人者，負賠償責任；
    汽車、機車或其他非依執道行使之動力車輛，在使用中加損
    害於他人者，駕駛人應賠償因此所生之損害；不法侵害他人
    致死者，對於支出醫療及增加生活上需要之費用或殯葬費之
    人，亦應負損害賠償責任；被害人對於第三人負有法定扶養
    義務者，加害人對於該第三人亦應負損害賠償責任；不法侵
    害他人致死者，被害人之父、母、子、女及配偶，雖非財產
    上之損害，亦得請求賠償相當之金額，民法第184條第1項、
    第2項、第191條之2、第192條第1項、第2項、第194條分別
    定有明文。查本件被告於前揭時、地駕駛系爭汽車因過失與
    訴外人王海英所騎乘之系爭機車發生車禍，並致王海英傷重
    不治死亡等情，已如前述，而王海英之死亡結果與被告之前
    揭過失行為間顯有相當因果關係，則依前揭法條之規定，被
    告自應對原告負損害賠償之責。茲就被害人王海英之父甲○○
    、其母丁○○、其配偶乙○○、子女丙○○所請求被告賠償因本件
    車禍所受損害之金額，逐項分述如次：
  ㈠殯葬費用：原告乙○○主張其因為王海英辦理喪事，共支出殯
    葬費用共365,000元等情，業據其提出巧園建設開發股份有
    限公司108年9月18日、20日、28日電子計算機統一發票、仁
    暉禮儀社108年9月25日收據為證，且為被告所不爭執，是本
    院審酌原告乙○○請求之金額，並無過高，應屬必要之殯葬費
    用，自應准許。
  ㈡原告丙○○扶養費用：原告丙○○主張其母王海英因系爭事故死
    亡，丙○○有受其王海英扶養之權利，而請求被告賠償扶養費
    用589,405元等語。查丙○○為94年4月21日生，於其母即被害
    人王海英108年9月14日死亡時尚未成年乙節，有丙○○之戶籍
    謄本1 件在卷足憑，則如無本件侵權行為，丙○○於成年前尚
    應受王海英扶養5 年7 月又7 日，且丙○○除王海英外，尚有
    其父即原告乙○○應對其負扶養義務，故丙○○受王海英扶養之
    權利應以2分之1計算，是丙○○依民法第192 條第2 項規定，
    請求被告給付扶養費，即屬有據。丙○○又主張以行政院主計
    總處所調查107 年臺南市每人每月平均消費支出金額19,536
    元作為扶養之基準，經核可採，則以上開生活費用即每年23
    4,432 （計算式：19,536 ×12月＝234,432 ）為計算標準，
    依此計算至丙○○成年之日止，再依霍夫曼式計算法扣除中間
    利息（首期給付不扣除中間利息），除以扶養人數2人，核
    計其金額為591,516元【計算方式為：(234,432×4.00000000
    +(234,432 ×0.00000000) ×(5.00000000-0.00000000))÷2=5
    91,516.0000000000。其中4.00000000為年別單利5%第5 年
    霍夫曼累計係數，5.00000000為年別單利5%第6 年霍夫曼累
    計係數，0.00000000為未滿一年部分折算年數之比例(7/12+
    7/365=0.00000000) ，元以下4捨5入】。丙○○主張因被告之
    行為而得一次請求給付之扶養金額為589,405 元，即屬有據
    ，應為可採。
  ㈢精神慰撫金：
  ⒈按不法侵害他人致死者，被害人之父、母、子、女及配偶，
    雖非財產上之損害，亦得請求賠償相當之金額，民法第194 
     條定有明文。又非財產上之損害賠償為民事損害賠償之一 
     脈，於計算損害之大小時，應依負賠償權利人感受痛苦之
    諸項因素而計算，乃當然之結果。又精神慰撫金之酌定，非
    不可斟酌雙方身份資力與加害程度，並審酌兩造之身份地位
    、學識經歷、財產狀況、原告所受痛苦程度等各節以核定相
    當之數額（最高法院47年台上字第1221號判例意旨、103 年
    度台上字第791 號判決參照）。
　⒉查本件被害人王海英騎乘系爭機車返家途中遭遇本件車禍而
    傷重不治死亡，其父甲○○、其母丁○○高齡70餘歲，卻仍須承
    受喪女之痛，配偶乙○○痛失配偶，子女丙○○未成年即失恃，
    其等精神上必受有相當程度之痛苦，故原告請求被告應賠償
    其等非財產上損失，應屬有據。本院審酌原告因本件事故無
    法共享天倫，參以原告甲○○、丁○○為大陸地區人民，於王海
    英死亡時均已年逾70歲，2 人均為小學程度，目前從事種植
    業；另原告乙○○，大專畢業，目前無業靠積蓄過生活，與現
    就職於高職之兒子即原告丙○○同住，需要扶養丙○○及母親，
    經濟狀況小康；而被告為國中畢業，目前於工地工作，每月
    收入約25,000元，未婚，無子女，無需要扶養之親屬等情，
    業據被告於系爭刑事案件陳述明確（見系爭刑事案件一審卷
    第43頁），並有原告丙○○、乙○○及及被告於107年、108年間
    之稅務電子閘門所得調件明細表附卷可參（見本院卷第51頁
    至第64頁），另參酌兩造身分、教育程度、經濟狀況，並考
    量原告因本件車禍痛失親人，其錐心之痛實無可言喻，及系
    爭車禍發生經過等一切情狀，認原告4人得請求之精神慰撫
    金，應各以200萬元為適當。
  ㈣綜上，原告甲○○、丁○○請求被告給付精神慰撫金各200萬元；
    原告丙○○請求被告給付扶養費589,405元及精神慰撫金200萬
    元，合計共2,589,405 元；原告乙○○請求被告給付其殯葬費
    365,000 元及精神慰撫金200 萬元，合計共2,365,000元，
    均屬有據，其等逾此部分之請求，則屬無據。
五、再按保險人依本法規定所為之保險給付，視為被保險人損害
    賠償金額之一部分；被保險人受賠償請求時，得扣除之，強
    制汽車責任保險法第32條業已明訂。查原告4人因本件車禍
    事故，原告丙○○已於108年10月18日，原告甲○○、丁○○已於1
    09年7月14日各自受領強制汽車責任保險死亡給付各50萬元
    ，原告乙○○已於108年10月18日受領死亡給付50萬元及所付
    王海英急診掛號費用700元，合計共500,700元一情，有原告
    所提出乙○○及丙○○之中國信託銀行西台南分行存款存摺影本
    ，及新安東京海上產物保險股份有限公司理賠支付對象明細
    表附卷可稽（見本院卷第111頁至第115頁），是於扣除上開
    已領取強制汽車責任保險給付後，原告甲○○、丁○○均得向被
    告請求賠償150萬元（計算式：200萬元－50萬元＝150萬元）
    、原告丙○○得向被告請求賠償2,089,405 元（計算式：2,58
    9,405 元－50萬元＝2,089,405 元），原告乙○○得向被告請求
    賠償1,864,300元（計算式：2,365,000 元-500,700元＝1,86
    4,300元）。
六、綜上所述，原告甲○○、丁○○、丙○○、乙○○依民法第184條第1
    項、第2項、第191條之2、第192條第1項、第2項、第194條
    之規定，請求被告各給付其150萬元、150萬元、2,089,405
    元及1,864,300元，及均自刑事附帶民事起訴狀繕本送達被
    告之翌日即109年4月18日起至清償日止，按週年利率5%計算
    之法定遲延利息，為有理由，應予准許。逾此部分之請求，
    則無理由，應予駁回。原告陳明願供擔保聲請宣告假執行，
    就原告勝訴部分，經核並無不合，爰酌定相當之擔保金額准
    許之，並依職權酌定相當金額准許被告預供擔保以免為假執
    行。至原告敗訴部分，其訴既經駁回，其假執行之聲請亦失
    所附麗，應併予駁回。
七、據上論結，本件原告之訴為一部有理由，一部無理由，依民
    事訴訟法第385條第1 項前段、第79條、第390條第2項、第3
    92條第2項，判決如主文。
中　　華　　民　　國　　109 　年　　11　　月　　9 　　日
           民事第五庭    法  官  劉秀君
以上正本係照原本作成。
如不服本判決，應於判決送達後20日內向本院提出上訴狀並表明
上訴理由（須附繕本）。如委任律師提起上訴者，應一併繳納上
訴審裁判費。
中　　華　　民　　國　　109 　年　　11　　月　　9 　　日
                         書記官  王美韻